【裁判字號】    99,事聲,10033
【裁判日期】    990728
【裁判案由】    返還提存物
【裁判全文】
臺灣臺北地方法院民事裁定           99年度事聲字第10033號
異  議  人  漢唐集成股份有限公司
法定代理人  王燕群
代  理  人  羅瑩雪律師
相  對  人  北京台群科技有限公司即北京台群科技有限公司清
            算委員會
法定代理人  陳石虎
上列當事人間請求返還提存物事件，異議人對於民國九十九年五
月十八日本院九十九年度審司聲字第八八八號裁定提出異議，本
院裁定如下：
    主  文
異議駁回。
    理  由
一、按「有下列各款情形之一者，法院應依供擔保人之聲請，以
    裁定命返還其提存物或保證書：(一)應供擔保之原因消滅者。
    (二)供擔保人證明受擔保利益人同意返還者。(三)訴訟終結後，
    供擔保人證明已定二十日以上之期間，催告受擔保利益人行
    使權利而未行使，或法院依供擔保人之聲請，通知受擔保利
    益人於一定期間內行使權利並向法院為行使權利之證明而未
    證明者。關於前項聲請之裁定，得為抗告，抗告中應停止執
    行」、「第一百零二條第一項、第二項及第一百零三條至前
    條之規定，於其他依法令供訴訟上之擔保者準用之；其應就
    起訴供擔保者，並準用第九十八條、第九十九條第一項、第
    一百條及第一百零一條之規定」，民事訴訟法第一百零四條
    、一百零六條分別定有明文。次按所謂應供擔保之原因消滅
    ，在因釋明假扣押之原因而供擔保之情形，其乃擔保債務人
    因假扣押所應受之損害，故必待無損害發生，或債權人本案
    勝訴確定，或就所生之損害已經賠償時，始得謂供擔保之原
    因消滅，最高法院五十三年度台抗字二七九號判例意旨參照
    。又因假扣押所供之擔保，係為擔保受擔保利益人因不當假
    扣押所受損害而設。倘執行法院已依假扣押裁定債權人之聲
    請實施假扣押執行，債權人並已就假扣押所保全之請求提起
    本案訴訟，則在該本案訴訟終結前，受擔保利益人是否受有
    損害，尚未確定，在假扣押裁定撤銷及假扣押執行撤回前，
    受擔保利益人仍有可能繼續發生損害，其損害額亦尚未能確
    定，自不能強令受擔保利益人行使其權利。故在假扣押債權
    人已聲請假扣押執行，並已提起本案訴訟之情形下，債權人
    依民事訴訟法第一百零六條準用第一百零四條第一項第三款
    規定，聲請裁定返還提存物時，必待本案訴訟已終結，並已
    撤銷假扣押裁定及撤回假扣押執行，始得謂與該條款所定之
    「訴訟終結」相當，最高法院九十六年度台抗字第七五三號
    裁定參照。
二、聲請意旨略以：異議人前遵鈞院九十五年度裁全字第一八四
    六五號、九十六年度裁全字第七三０九號民事裁定，為擔保
    假扣押，曾分別以鈞院九十五年度存字第七三七四、九十六
    年度存字第三七三七號，提存面額新臺幣（下同）六百三十
    萬元、四十萬元之無記名可轉讓定存單。異議人針對上開假
    扣押案件提起本案訴訟（鈞院九十五年度重訴字第六六六號
    ），該案尚未判決確定，惟相對人現無可供執行之財產，聲
    請人已撤回上開二件假扣押執行之聲請，並定二十日期間通
    知受擔保利益人即相對人行使權利而其迄未行使，爰聲請返
    還提存物，並提出假扣押裁定、提存書、本院民事執行處函
    等件影本及存證信函及掛號郵件收件回執等件為證。
三、經查：
  (一)異議人前依本院九十五年度裁全字第一八四六五號、九十六
    年度裁全字第七三０九號民事裁定，為擔保假扣押，分別以
    本院九十五年度存字第七三七四、九十六年度存字第三七三
    七號提存案號分別提存面額六百三十萬元、四十萬元之無記
    名可轉讓定存單，嗣異議人提起本案訴訟（本院九十五年重
    訴六六六號損害賠償事件）；異議人復向本院民事執行處具
    狀撤回假扣押之執行聲請，於九十八年十一月二十三以臺北
    信維郵局第一一四七八號存證信函通知相對人於二十日行使
    權利，經相對人合法收受，此有本院九十五年度裁全字第一
    八四六五號、九十六年度裁全字第七三０九號民事裁定、九
    十五年度存字第七三七四號、九十六年度存字第三七三七號
    提存書影本、及本院九十八年十月九日北院隆九五執全木字
    第五一七四號函影本在卷可稽（本院審司聲卷聲證一至聲證
    九）。異議人雖已撤回假扣押強制執行，並催告相對人行使
    權利，惟異議人既已提起本案訴訟即本院九十五年度重訴字
    第六六六號損害賠償等事件（現為臺灣高等法院九十九年度
    上更(一)字第三八號），惟該案尚未終結，仍在臺灣高等法院
    審理中，亦經本院查詢明確，製有公務電話紀錄在卷可稽，
    參以首開說明，尚不符合「訴訟終結」之要件，是異議人之
    催告並非適法，不生合法催告之效力。
  (二)異議人主張：其於九十八年十一月二十三日發函通知相對人
    行使權利，相對人收受通知後並無回應，足見並無損害，符
    合民事訴訟法第一百零四條第一項第一款「應供擔保之原因
    消滅」等語。然異議人前開催告行使權利，並非於訴訟終結
    後所為，核非適法，業如前述，則尚無從僅憑相對人經催告
    行使權利而未回應，即認無損害發生，異議人據此主張應供
    擔保之原因消滅，亦非可取。
四、綜上，本件聲請不應准許。原裁定駁回異議人之聲請，經核
    並無違誤。異議意旨指摘原裁定不當，求為廢棄，為無理由
    ，應予駁回。
五、依民事訴訟法第二百四十條之四第三項後段，裁定如主文。
中    華    民    國    99    年    7     月    28    日
                  民事第五庭    法      官  高偉文
以上正本係照原本作成
如不服本裁定應於送達後10日內向本院提出抗告狀，並繳納抗告
費新臺幣1,000元。
中    華    民    國    99    年    7     月    28    日
                                書記官  駱俊勳

司法院資訊處製作；財團法人民間司法改革基金會備份。
